【裁判字號】    90,易,1067
【裁判日期】    901225
【裁判案由】    侵占遺失物
【裁判全文】
臺灣臺北地方法院刑事判決                          九十年度易字第一六七號
    公  訴  人  台灣台北地方法院檢察署檢察官
    被      告  丁○○
右列被告因侵占遺失物案件，經檢察官聲請簡易判決處刑（九十年度偵字第六五一三
號），及移送併辦（九十年度偵緝字第九○號），經本院改以通常程序審理，本院判
決如左：
    主  文
丁○○共同連續意圖為第三人不法之所有，以詐術使人將本人之物交付，處有期徒刑
月，如易科罰金，以佰元折算壹日。
    事  實
一、丁○○於民國八十九年六月間，在台北縣烏來鄉附近，因檢視朋友歸還出借之車
    輛後，於車內放置之皮包中拾獲如附表所示之支票二張（該二支票均為丙○○於
    八十九年六月十一日在台北市○○區○○路附近同時遺失，丁○○取得時均為空
    白支票），竟意圖為自己不法之所有，將之侵占據為己有。旋復基於與真實姓名
    年籍不詳、綽號「阿猴」之成年男子及甲○○二人概括之犯意聯絡，另共同意圖
    為他人不法之所有，明知「阿猴」及甲○○二人清償能力不足，且不知系爭支票
    確實帳戶所有人為何人，無法按期匯款以供兌付票款，甚且於銀行核對發票人印
    鑑時，若「發票人印鑑不符」業無法兌現：
  (一)仍先於同年六月初，在台北縣烏來鄉忠治村六鄰四八號住處，由丁○○將附表編
    號二之支票發票人欄填具自己姓名、蓋用印鑑，並填寫票面金額、發票日期完成
    如附表編號二所示之發票後，交付甲○○，供甲○○於同年六月中旬，持該支票
    抵充購買陳憲政雞隻之價款，使陳憲政誤認該票為丁○○銀行帳戶支票、兌現無
    虞，陷於錯誤而交付雞隻予陳憲政。
  (二)後於同年六月中旬，在上開丁○○住處，由丁○○將附表編號一之支票以前開(一)
    之方法完成簽發如附表編號一所示之支票後，交付「阿猴」，「阿猴」即於同年
    六月中旬，持該票據至台北縣中和市○○街一四三巷一○六弄十九號地下一樓許
    良明之住處，向許良明調取現款，使許良明同樣誤認票據為丁○○銀行帳戶支票
    、兌現無虞，陷於錯誤而交付現款新台幣（下同）三萬元予許良明。
  (三)嗣系爭票據屆期，經持票人謝慶祥、陳憲政前去提示時，均因丙○○已辦理掛失
    止付而未獲兌現，始循線查悉上情。
二、案經台北市政府警察局萬華分局報告台灣台北地方法院檢察署檢察官聲請簡易判
    決處刑及移送併辦，由本院改以通常程序審理。
    理  由
一、訊據被告丁○○就於前揭時地將拾獲如附表所示之空白支票據為己有後，復簽發
    如附表所示後，轉交前來借款之「阿猴」、甲○○供為購買雞隻、調款用等事實
    ，於本院偵查中本院審理時均自白不諱（見九十年度偵字第一三八三號卷第五九
    頁背面、本院九十年十二月十一日筆錄），復經被害人丙○○警訊時指述：八十
    九年六月十一日在台北市○○區○○路遺失三張空白票據（號碼二四八至二五○
    ）等語歷歷（九十年度偵字第一三八三號卷第七頁背面），核與證人陳桓萱、證
    人甲○○（見八十九年度偵字第一七八一○號卷第五、十八頁背面）證述情節大
    致相合，且證人許良明更證稱：附表編號一之票據為綽號「阿猴」者，六月中旬
    在台北縣中和市○○街一四三巷一○六弄十九號Ｂ一住處持以調現等語明確（見
    九十年度偵字第一三八三號卷第四頁）。復有台北市票據交換所八十九年八月四
    日、八月九日函及附件退票理由單、支票影本、掛失止付票據提示人資料查報表
    、掛失止付通知書、遺失票據申報書等書證文書在卷可參。再被告亦自承：而「
    阿猴」、甲○○二人均係因缺款可用，前去商借，方會簽發系爭票據等語，更稱
    ：伊已有多年之使用票據經驗等情（見本院九十年十二月十一日筆錄），是被告
    實明知「阿猴」及甲○○二人清償能力不足，且不知系爭支票確實帳戶所有人為
    何人，無法按期匯款以供兌付票款，甚且以被告用票經驗相參，於銀行核對發票
    人印鑑時，若「發票人印鑑不符」業無法兌現，仍簽發如附表之票據供他人使用
    以購貨調現，其為他人不法意圖甚明。是依上開證人指述內容及卷附之各項文書
    、證物等補強證據已足資擔保被告於偵查中、本院審理中所為之上開任意性自白
    之真實性，按據刑事訴訟法第一百五十六條之規定，自得據被告前開任意性自白
    及各該補強證據，採信被告任意、真實之自白，認本件事證明確，被告丁○○犯
    行洵堪認定，應予依法論科。
二、核被告丁○○將拾獲之他人遺失物侵占入己後，意圖為他人不法之所有，簽發票
    據供他人持以購買貨品、調借現款之行為，係犯刑法第三百三十七條之侵占遺失
    物罪、刑法第三百三十九條第一項之詐欺取財罪。被告分別與「阿猴」、證人甲○○二人共同犯罪，彼此間有犯意聯絡及行為分擔，均為共同正犯。被告先後二
    次詐欺取財之犯行，時間緊接，罪名與犯罪構成要件相同，顯係基於概括犯意為
    之，應依連續犯之規定論以一罪，並依法加重其刑。被告所犯之侵占遺失物、詐
    欺取財罪間，有方法結果之牽連關係，依刑法第五十五條之規定，應從較重之詐
    欺取財罪處斷。公訴人雖僅就被告於事實欄一(二)之行為，提起公訴，惟被告尚有
    如事實欄一(一)所載之其餘犯罪事實，業經其於偵審時供承在卷，二者既具有連續
    犯之關係，為裁判上一罪，本院自得審理；公訴意旨雖亦未敘及被告另涉之詐欺
    取財罪名，惟此與起訴部分有牽連犯之裁判上一罪關係，業如上述，基於審判不
    可分之原則，本院應併予審究，且因此既僅就起訴之犯罪事實增加罪名，自無庸
    為變更起訴法條之諭知，合併說明（最高法院八十八年度台上字第二二八二號刑
    事判決參照），附此敘明。本院爰審酌被告於本院審理時自白犯行，造成被害人
    損害業僅六萬元，惟迄今仍無法清償被害人之損失，並衡量被告其餘之犯罪動機
    、目的、犯罪之手段、犯人之生活狀況、品行、智識程度等一切情狀，判處如主
    文所示之刑。又被告行為後之九十年一月十日刑法第四十一條關於易科罰金之規
    定，已經總統公布修正，將得易科罰金之適用範圍擴大為最重本刑五年以下有期
    徒刑之罪，依刑法第二條第一項前段之規定，本案自應適用裁判時該有利於被告
    之新規定處斷，而本案之情形合於修正後得易科罰金之規定，應予並諭知易科罰
    金之折算標準如主文所示。
據上論斷，應依刑事訴訟法第四百五十二條、第二百九十九條第一項前段，刑法第二
條第一項前段、第二十八條、第五十六條、第三百三十七條、第三百三十九條第一項
、第五十五條、第四十一條第一項前段，罰金罰鍰提高標準條例第一條前段、第二條
，判決如主文。
本案經檢察官乙○○到庭執行職務
中      華      民      國    九十      年     十二     月    二十五    日
                                      臺灣臺北地方法院刑事第三庭
                                          法  官  郭惠玲
右正本證明與原本無異。
如不服本判決，應於判決送達後十日內向本院提出上訴狀(應抄附繕本)。告訴人
或被害人如對於本判決不服者，應具備理由請求檢察官上訴，其上訴期間之計算
係以檢察官收受判決正本之日期為準。
                                          書記官    謝志偉
中      華      民國      九十      年    十二    月  二十八    日
附錄本案論罪科刑法條全文：
刑法第三百三十七條
意圖為自己或第三人不法之所有，而侵占遺失物、漂流物或其他離本人所持有之物者
，處五百元以下罰金。
刑法第三百三十九條  普通詐欺罪
意圖為自己或第三人不法之所有，以詐術使人將本人或第三人之物交付者，處五年以
下有期徒刑、拘役或科或併科一千元以下罰金。
以前項方法得財產上不法之利益或使第三人得之者，亦同。
前二項之未遂犯罰之。


司法院資訊處製作；財團法人民間司法改革基金會備份。
